臺灣板橋地方法院民事裁定　　　　　 100年度消債更字第84號
聲　請　人　黃聖霖
上列當事人依消費者債務清理條例聲請更生事件，本院裁定如下
：
    主  文
聲請駁回。
聲請費用由聲請人負擔。
    理  由
一、按聲請更生或清算不合程式或不備其他要件者，法院應以裁
    定駁回之，但其情形可以補正者，法院應定期間先命補正，
    消費者債務清理條例第8 條定有明文。又按債務人與金融機
    構協商成立者，不得聲請更生或清算，但因不可歸責於己之
    事由，致履行顯有重大困難者，不在此限；本條例施行前，
    債務人依金融主管機關協調成立之中華民國銀行公會會員辦
    理消費金融案件無擔保債務協商機制與金融機構成立之協商
    ，準用前項之規定，消費者債務清理條例第151 條第5 項、
    第6 項分別定有明文。蓋該債務清償方案係經債務人行使程
    式選擇權而與債權人締結之債務清理契約，其即應受該契約
    之拘束，且消債條例更生之規範目的，係在維持債務人基本
    生活之情況下，於債務人之能力範圍內盡力清償債務，非謂
    債務人得任意利用債務清理程式減輕債務，因此，為避免債
    務人針對已成立之協商方案任意毀諾，濫用更生或清算之債
    務清理程式，須債務人於協商成立後因不可歸責於己之事由
    ，致其無法履行原定清償方案，始例外得依消債條例聲請更
    生或清算。
二、聲請意旨略以：聲請人因有不能清償債務情事，民國95年間
    依「中華民國銀行公會會員辦理消費金融案件無擔保債務協
    商機制」，與最大債權銀行聯邦商業銀行（下稱聯邦銀行）
    達成分期還款協議，自95年6月起，分80期，每月償還新台
    幣（下同）14,008元。惟聲請人於申請公會協商時據實告知
    聯邦銀行，當時任職中國人壽保險股份有限公司（下稱中國
    人壽公司），每月可得薪資為12,000元，如扣除聲請人每月
    膳食費6,000元、交通費800元、行動電話費380元、水電費
    730元、瓦斯費400元、醫療費150元及日常用品費750元後剩
    餘2,790元，如再扣除每月協商款14,008元即顯為不足，且
    告知銀行承辦人員，聲請人2筆金融機構債務已被轉賣於「
    萬榮行銷顧問公司」、「富全國際資產管理股份有限公司」
    尚需聲請人協談，故聲請人多次向聯邦銀行請求可否提出其
    他之清償方案，然聯邦銀行無法接受聲請人所提方案，並告
    知聲請人協議之內容決定權屬銀行方，雖聯邦銀行並未做出
    強暴、脅迫或詐欺之行為，但其強硬的態度迫使聲請人走投
    無路，又無其他協商途徑可謀求，最終只好同意該行所提方
    案。雖聲請人申請公會協商後，並無收入中斷之情形，但每
    月須履行協商款項高於薪資收入，致聲請人於95年11月毀諾
    ，係有不可歸責於己之事由，致履行有重大困難之情形，爰
    請求裁定准予更生等語。
三、經查，本件聲請人前於95年間依金融主管機關協調成立之中
    華民國銀行公會會員辦理消費金融案件無擔保債務協商機制
    ，與最大債權金融機構聯邦信託銀行達成協商，協議自95年
    6月起以利率0%，分80期，每月償還14,008元，依各債權銀
    行債權金額比例清償各項債務，至全部清償為止，惟聲請人
    自95年6月履行至同年10月，繳納5期協商款後即毀諾等情，
    業據聲請人檢附協議書、無擔保債務還款計劃表、郵局存摺
    封面及內頁之繳款記錄等件影本向本院陳報明確。是本件聲
    請人向本院聲請更生，自須審究其是否有「不可歸責於己事
    由致履行顯有重大困難」之情事。經查，
  (一)聲請人主張其協商時任職於中國人壽公司，並據實告知銀行
    其每月薪資為12,000元，惟因協商款項高於薪資收入，致於
    95年11月毀諾云云。惟查，聲請人於95年間向聯邦銀行申請
    協商時，曾切結有每月收入為40,000元乙情，業據聯邦銀行
    檢附收入證明切結書等供本院參酌，有本院公務電話紀錄表
    附卷足憑（見本院卷第173頁）。而聲請人於95年間向聯邦
    銀行申請協商時，亦曾自行填載「收入項目：臨時工，金額
    每月40,000元」等情，並有該行提供之消費金融無擔保債務
    協商案件申請人財務資料表影本可稽（見本卷第175頁），
    則聲請人前後之主張，差異甚鉅，其每月收入是否確實僅為
    12,000元，非無疑問。聲請人雖另提出95年度財政部臺北市
    國稅局綜合所得稅各類所得資料清單為證（見本院卷第16頁
    ），惟依該年度所得資料清單顯示，雖僅有中國人壽公司
    48,474元之薪資所得、華昱室內裝修有限公司249,600元（
    之薪資所得及1筆未記載來源，金額為4,800元之執行所得等
    共3筆，合計金額為302,874元，平均每月收入亦高達25,240
    元，亦與其向本院主張協商時每月薪資12,000元之事實不符
    ，聲請人顯未誠實申報所得。且聲請人既於協商當時表明係
    從事臨時工，每月金額4萬元，顯然其另有從事非正職之未
    經申報所得之其他收入，自難謂其當時收入僅有12,000元，
    其主張自不足採。況縱然認聲請人所陳當時每月收入僅
    12,000 元一情為真，惟此係聲請人與債權銀行成立協商時
    即已存在並明知之狀況，其竟於協商時故意虛偽陳報其工作
    收入為每月收入4萬元，致最大債權銀行據以提出每月償還
    14,008元之協商方案，而成立協商，則聲請人顯有違背誠信
    原則，故意虛報薪資收入而以不正當方法濫用協商機制，縱
    有協商金額超逾其履行能力情事，亦屬可歸責於聲請人自己
    之事由所致，事後自不得再以此為由而聲請更生。
  (二)聲請人於聲請時原於「財產及收入狀況說明書」主張其每月
    須負擔「伙食費6,000元、交通費800元、行動電話費450元
    、室內電話費120元、水費82元、電費648元、瓦斯費840元
    、未成年子女扶養費3,750元、日常用品費750元、醫療費
    150 元、健保費659元、國民年金費674元（共計14,923元）
    」，經本院命補正相關證明文件後，聲請人改稱每月須支付
    「膳食費6,000元、交通費800元、行動電話費380元、水電
    費730元、瓦斯費400元、醫療費150元及日常用品費750元（
    合計9,210元）」，有其提出之部分單據附卷可憑，金額及
    項目與聲請時之主張相較，驟減逾5,000元，而聲請人於履
    約期間之月收入苟僅12,000元，殊難想像其繳納協商款項後
    尚有負擔上開費用之能力，則聲請人是否據實控制及說明其
    必要支出狀況，已屬可疑，尚難盡信。聲請人另於本院命補
    正履約期間是否有向親友借貸之情形後，主張其針對不足部
    份，均由父黃進中、母黃張秀戀資助聲請人，因每次資助金
    額不高，且父母知悉聲請人尚有債務需處理，故至今並未要
    求聲請人還款等語（見本院卷第41頁，100年5月12日陳報狀
    ）。惟聲請人並未釋明其父母所資助之明確金額、原因、借
    貸時間、有無約定利息等原委及始末，亦未檢附相關證明文
    件以供本院判明，則聲請人此部分之主張既乏所據，即難遽
    信。
  (三)又銀行公會針對95年度銀行公會協商案件已毀諾之客戶，業
    已決議可申請「個別協商一致性方案」，即由最大無擔保債
    權銀行依據前置協商清償方案之精神和原則，與債務人重新
    協商議訂符合債務人繳款能力之月付款金額，該方案最長為
    180期，利率最低為0%。是聲請人如認該清償協議之利率、
    期數有調整之必要，俾利其清償，自得再向最大無擔保債權
    銀行申請協商，附此敘明。
四、綜上所述，聲請人主張其毀諾係因不可歸責於己之事由所致
    ，尚難採信，此外聲請人復未提出其他證據證明有何不可歸
    責於己之事由，致履行原協議內容有重大困難情事，是本件
    聲請與消費者債務清理條例第151條第5項規定即有不符，依
    上開說明，應駁回其更生之聲請，爰裁定如主文。
中    華    民    國  100    年    6    月    2     日
                 民事第二庭   法      官    朱耀平
上為正本係照原本作成
如不服本裁定，應於裁定送達後10日內，以書狀向本院提出抗告
，並繳納抗告費新臺幣1千元
中    華    民    國  100    年    6    月    2     日
                              書  記  官    林珊慧